最高法院刑事裁定　　　　　　　一○○年度台抗字第六○九號
抗　告　人　洪深泉
上列抗告人因偽造文書案件，不服台灣高等法院台中分院中華民
國一００年六月二十八日駁回聲請再審之裁定（一００年度聲再
字第一三四號），提起抗告，本院裁定如下：
    主  文
抗告駁回。
    理  由
按聲請再審由判決之原審法院管轄；又聲請再審應以再審書狀，
述理由，附具原判決之繕本及證據，提出於管轄法院為之，刑
事訴訟法第四百二十六條第一項、第四百二十九條定有明文。次
按再審程序係就確定判決事實錯誤所設之救濟方法，除有刑事訴
訟法第四百二十六條第三項前段所定情形外，應由判決之原審法
院管轄；上級審法院以上訴不合法，從程序上判決駁回上訴者，
聲請再審之對象為原法院之判決，並非上級審法院之程序判決，
該再審案件仍應由原判決之法院管轄。本件原裁定以抗告人洪深
泉所提出之再審聲請狀，係對本院一００年度台上字第二六０五
號判決聲請再審，惟本院係以抗告人上訴違背法律上之程序，而
駁回抗告人之第三審上訴，其性質上為程序判決，不具實體之確
定力，具有實體確定力而得為聲請再審之客體者應係原裁定法院
之實體判決（即台灣高等法院台中分院九十八度上訴字第二四一
０號），本院上開判決自不得為聲請再審之客體，抗告人對於本
院上開判決聲請再審，其聲請程序顯有違背，予以駁回。經核於
法並無不合。抗告意旨略以：本院上開判決與原裁定法院上開判
決均屬同一案件，即判決抗告人偽造文書之裁判。因此，抗告人
聲請再審時雖記載本院判決之案號，實即針對事實審（即原裁定
法院）之上開判決聲請再審無疑，抗告人向原裁定法院聲請再審
並無違誤，又抗告人並非專業之律師，對於再審之聲請程式或有
不甚了解之處，致未能合法提起再審，但由抗告人所提出之再審
聲請意旨，可見抗告人係對事實審即原裁定法院之上開判決聲請
再審，況如抗告人所為之聲請，無法清楚辨別係針對何件判決提
起再審，原裁定法院亦非不得諭令抗告人為補正或補充說明，實
不得據此為由，駁回抗告人之再審聲請，參酌刑事訴訟法第三百
六十一條第三項立法理由：「上訴書狀必須具備理由，雖為上訴
必備之程式，惟上訴書狀未記載理由者，亦不宜逕生影響上訴權
益之效果，爰增訂第三項，明定得於上訴期間屆滿後二十日內自
行補提理由書於原審法院，以保障其權益。又原審法院對上訴書
狀有無記載理由，應為形式上之審查，認有欠缺，且未據上訴人
自行補正者，應定期間先命補正，爰於第三項後段明定。」之意
旨，原裁定法院未諭知補正或補充說明即逕予駁回，顯有違法，
自應撤銷，發回原審更為再審之審理等語。然查，卷附抗告人所
提出之刑事再審聲請書狀已具體表明「為對於最高法院中華民國
一００年度台上字第二六０五號被訴偽造文書案件確定判決聲請
再審」等語，並無不明確或未具體表明係針對何件判決聲請再審
之情事，且觀該刑事再審聲請狀理由欄所載，亦無明係針對原
裁定法院之上開判決聲請再審之意旨，是抗告人所為再審之聲請
，並非無法清楚辨別係對何件判決提起再審之情形。抗告意旨猶
執前詞，指摘原裁定違法，為無理由，應予駁回。
據上論結，應依刑事訴訟法第四百十二條，裁定如主文。
中    華    民    國  一○○  年    八    月    四    日
                      最高法院刑事第十庭
                          審判長法官  賴  忠  星  
                                法官  吳      燦  
                                法官  蔡  名  曜  
                                法官  葉  麗  霞  
                                法官  王  聰  明  
本件正本證明與原本無異
                                      書  記  官  
中    華    民    國  一○○  年    八    月    九    日
                                                      K